臺灣新竹地方法院民事判決　　　　　　　　96年度訴字第17號
原　　　告　甲○○
訴訟代理人　丙○○
被　　　告　丁○○
　　　　　　台灣新光保全股份有限公司
法定代理人　乙○○
前列二人共同
訴訟代理人　王勝和律師
上列當事人間損害賠償事件，本院於民國96年10月2日言詞辯論
終結，判決如下：
    主      文
原告之訴駁回。
訴訟費用由原告負擔。
    事實及理由
一、原告主張：
（一）原告之子王俊輝於民國（下同）94年9月18日上午3時20分
      許，在新竹縣竹北市○○街360號華南高桿22號前發生車
      禍死亡。依新竹縣警察局道路交通事故初步分析研判表，
      事故證明及事故現場圖，足以認為被告丁○○當時駕駛被
      告台灣新光保全股份有限公司（下稱新光保全公司）所有
      車號1445-EC號公務自小客車，於執行職務時應由路旁空
      地往東駛出欲左轉（該路段中心線為雙黃線禁止迴轉及跨
      越）華興街往南行駛，有起步未讓行進中車輛先行之虞，
      違反道路交通安全規則第89條第1項第6款及第90條之規定
      ，導致被害人王俊輝緊急閃避，滑倒造成死亡。然事故發
      生時為凌晨人車極少，被告丁○○違規左轉後，曾停車觀
      看並未立即報警及立即下車救護傷者，便驅車離開現場，
      以致被害人延誤送醫傷重不治死亡。
（二）按民法第192條第1項規定：「不法侵害他人致死者，對於
      支出醫療及增加生活上需要之費用或殯葬費之人，亦應負
      損害賠償責任。」。再按民法第194條：「不法侵害他人
      致死者，被害人之父、母、子女及配偶，雖非財產上之損
      害，亦得請求賠償相當之金額。」及民法第188條：「受
      僱人因執行職務，不法侵害他人之權利者，由僱用人與行
      為人連帶負損害賠償責任…」。今原告因被害人死亡而支
      出殯葬費計新台幣（下同）78,000元，並請求非財產上之
      損害450,000元，合計528,000元。為此爰依上開法條規定
      ，請求被告連帶賠償。
（三）對被告抗辯之陳述：
  １、被告固抗辯本件為被害人撞擊中華電信之方形鐵蓋之基坐
      ，導致人車倒地致死。惟查該處中華電信之方形鐵蓋堪稱
      平整，並無特別凸起或凹陷，被告所稱實為推卸之詞。又
      本件被害人雖因酒後駕車及未戴安全帽而有違交通法規，
      然被告如有違規事實也應承擔死者之過失責任比例。又原
      告年老喪失獨子之痛，豈能以450,000元精神慰撫金衡量
      ，原告只想讓事實還原，並非恣意開價。
  ２、原告並未主張被告丁○○有碰撞死者，原告所主張者，係
      被告丁○○起步未讓行進中車輛先行，突越路邊線，導致
      被害人見狀頓生驚恐，緊急煞車閃避而重摔倒地死亡。
  ３、又本件車禍檢察官僅就被害人之死因而論，至引起該死因
      之前因為何，並未述及，被告援引台灣新竹地方法院檢察
      署94年度相字第537號相驗卷資料，以為答辯理由，即為
      不合。又本院所勘驗之現場光碟片，雖係節錄3時9分54秒
      以後畫面，然3時9分54秒以前本件事故並未發生，是該時
      間點以前之畫面，對本事故之證明毫無意義，被告以此抗
      辯光碟片無證據能力，自不足採。至證人洪川並未當場目
      睹事故經過，所為證詞不過觀看前揭光碟片之主觀意見，
      自不足採。
（四）為此聲明：被告應連帶給付原告528,000元及自起訴狀繕
      本送達被告翌日起至清償日止，按年息百分之5計算之利
      息。
二、被告則以：
（一）本件被告薜士威於車禍事故發生當時並無碰撞被害人王俊
      輝所騎乘機車，被害人乃不明原因自摔倒地，被告二人並
      無責任。又原告所提供之事故証明、事故現場圖及交通事
      故初步分析研判表，均無法作為肇事原因分析鑑定之依據
      ，且為相關事証之初步分析意見，僅提供參考，另初步分
      析表於「分析欄」內記載為「第二當事人（即被告薜士威
      ）沿路旁空地往東駛出欲左轉華興街往東（監視器顯示）
      ，有起步未讓行進中車輛先行之虞」而其研判事實卻稱「
      第二當事人：起步未讓行進中車輛先行」既然「分析欄」
      內只稱有「…之虞」即「可能」而「非確定」，其「研判
      事實欄」竟稱「起步未讓行進中車輛先行」顯然矛盾。
（二）本件車禍事故發生後，台灣新竹地方法院檢察署檢察官對
      本件事故詳實調查後，認定被害人之死亡應係其騎車自行
      摔倒而意外死亡，並無他殺嫌疑業予報結。細察卷內所附
      之道路交通事故現場圖可看出，從死者當時騎乘機車跌倒
      於地上所遺留之刮地痕往後方之路面延伸有一中華電信之
      方型鐵蓋（長1公尺、寬0.6公尺）之坐落。從而基於檢察
      官之上開調查認定結果，應可合理推論事故之發生係死者
      於94年9月18日凌晨時分懷著酒意（事後經法醫研究所之
      鑑定其血液中酒精濃度高達百分之0.209，相當於呼氣酒
      精濃度1.045 mg/l）騎乘系爭機車經過事故地點時，因未
      察覺路面上有坐落一中華電信之方型鐵蓋，因而不小心使
      機車撞上該鐵蓋致人車倒地形成該死亡事故。故被告二人
      於本案應無侵權行為之損害賠償責任可言。
（三）退步言之，即便原告能舉證證明被告丁○○之駕駛行為與
      被害人之死亡，二者間有直接之因果關係。惟原告之損害
      賠償請求有關殯葬費部分，所出示之收據並無證據力，是
      原告此部分78,000元之請求為無理由。另慰撫金450,000
      元亦顯屬過高。再者，本件亦有民法第217條過失相抵原
      則之適用。茲將被害人可歸責之過失臚列如下：
  １、按「未領取駕駛執照前，不得駕駛汽車（包含輕型機器腳
      踏車）」，道路交通安全規則第50條第1項後段定有明文
      。本案之被害人於事發時如未領有輕型機車之駕駛執照而
      駕駛，則其本人對於事故之發生亦屬與有過失。
  ２、又依相驗卷內第38頁所附之法務部法醫研究所一函之說明
      二「標示王俊輝之眼球液，經以頂空氣相層析分析法檢測
      ，結果發現含酒精209mg/dl（即0.209﹪）」，可知該數
      據經換算成吐氣之酒精濃度含量為1.045mg/l。按交通部
      運輸研究所79年8月對駕駛人行為之研究（酒醉駕車對駕
      駛行為之分析研究）指出，被害人血液中酒精濃度為百分
      之0.209相當於呼氣酒精濃度1.045mg/l，對駕駛能力之影
      響為：駕駛人視線模糊進入恍惚狀態、駕車不穩定、判斷
      力減弱。依上所述，被害人於事發前因飲酒過量致精神處
      於麻痹之狀態，而無法安全操控其所騎乘之機車。依道路
      交通安全規則第114條第2款之規定應不得駕車，惟死者卻
      仍騎車上路，故其本身對本件車禍之發生亦屬與有過失。
      再者，死者於事故當時並未戴安全帽，故死者對本件事故
      損害之擴大仍屬與有過失。
（四）又本院於95年10月24日當庭所勘驗之光碟片於本案應屬無
      證據能力，而不得作為不利被告之事實認定依據。蓋證人
      洪川於95年11月27日証述：「（當天錄影是以全時錄影或
      動態錄影？）主機可以調，但我不記得當時是全時錄影或
      動態錄影，我是擷取出車禍的那幾段錄影畫面給警方。」
      。由此可知，本院所勘驗之光碟片內容僅屬節錄事故發生
      時之片段而已（例如3時9分54秒以後之錄影畫面），並無
      顯示整起事件發生前後之全部過程，尤其是3時9分54秒以
      前之畫面。從而，因該光碟片於本案並無證據能力，則其
      所顯示之內容亦無從擔保事故發生原因之正確性。所以原
      告應另行積極舉證，以實其說。
（五）被告與本件事故之發生無因果關係及責任可言：
  １、查，證人洪川係親眼目睹整個監視器錄影畫面之前後內容
      ，則其證述應屬可信。又其於95年11月27日曾為下列証述
      ：「（你看錄影帶時，機車摔倒時，自小客車從停車場出
      來否？）還沒有，但已經開燈。」、「（如何判斷當時自
      小客車未出停車場柵門？）我看錄影帶，機車摔倒當時，
      自小客車頭大約到停車場柵門位置，還沒到馬路上。」及
      「（為何你提供給警方的錄影帶中，看到自小客車從路邊
      開出，車頭略偏右，並超越馬路邊邊線，左前方有機車燈
      光？）當時自小客車超越路邊邊線時，機車已經倒地，看
      到的機車燈光，是倒地到的機車燈光。」云云。
  ２、從而，被告丁○○所駕駛之車輛既於機車摔倒時，尚未出
      停車場之柵門，而還沒到馬路上，則其應與本件事故之發
      生無任何之關連，而無須負賠償之責任。
（六）為此聲明：原告之訴駁回。
三、本院之判斷：
（一）原告主張被告丁○○受僱於另被告新光保全公司擔任保全
      員，於94年9月18日凌晨3時20分許，駕駛車號1445-EC 號
      自小客車，自新竹縣竹北市○○街306號力可公司對面空
      地起步欲轉入華興街行駛，適原告之子即被害人王俊輝騎
      乘車號SZA-959號機車沿華興街由北往南方向駛來而人車
      倒地，致受有頭部外傷併顱骨骨折，經送醫不治死亡之事
      實，為被告所不爭，並經本院依職權調取台灣新竹地方法
      院檢察署94年度相字第537號相驗卷核閱無訛，堪信原告
      此部分之主張為真實。惟原告另主張被告丁○○駕駛前揭
      自小客車於系爭劃有雙黃線路段自路旁空地駛出欲違規左
      轉華興街往南行駛，未讓行進中車輛先行，致被害人頓生
      驚恐，緊急煞車閃避而重摔倒地死亡之事實，則為被告等
      所否認，而以前詞置辯，是本件之爭執要旨，厥在於被告
      丁○○駕駛自小客車於系爭路段起步駛入華興街時，是否
      疏未注意被害人已騎機車駛近，其仍未禮讓行進中車輛先
      行而逕行違規左轉，致被害人為予閃避，煞車滑倒倒地死
      亡，被告丁○○應否負過失責任。經查：
（二）被害人所騎乘之車號SZA-959號機車與被告丁○○駕駛之
      車號1445-EC號自小客車並未發生碰撞，此為兩造所不爭
      。又原告雖主張被告丁○○係自竹北市○○街306號力可
      公司對面空地起步欲左轉駛入華興街往南行駛，因未讓直
      行之被害人機車先行，有違道路交通安全規則第89條第1
      項第6款及第90條之規定而肇事云云。惟為被告丁○○所
      否認，辯稱：「我在客戶力可公司對面的空地休息，空地
      臨華興街，後來我從空地開車出來準備右轉，我不記得當
      時是否有打方向燈，當時我車頭還沒有出到馬路上，我就
      聽到左前方有煞車及機車倒地摩擦的聲音，我就把車子開
      往左前方往北車道，看到一部機車倒在往南的車道....」
      、「當天警察問我話時，問的不是很清楚，事故當天我有
      停三次車，第一次我的車頭還沒有到達華興街，後來我聽
      到聲音，才把車子往前開一點；第二次我的車身一半超過
      華興街，之後左轉沿華興街北上」等語（95年10月24日筆
      錄）。而本件肇事時間適為深夜，人車少有經過，亦無人
      目擊。現存證物僅有設於力可公司前遮雨棚鋼架上二支監
      視器分別錄得之錄影光碟，經本院當庭勘驗結果，3時9分
      54秒時，被告丁○○自小客車車頭自路邊開出，車頭已越
      過華興街路邊邊線；3時10分5秒被告丁○○自小客車左轉
      開走；另3時9分54秒時，被害人機車滑倒於華興街（同上
      筆錄）。惟前揭錄影光碟係立可公司負責人洪川擷取車禍
      前後片斷監視錄影畫面所提供予警方，且畫面係由不同二
      支之監視器所分別錄得，並非連續錄影等情，業據證人洪
      川證述在卷，則自錄影畫面可得而知者，僅被告丁○○於
      當夜凌晨3時9分54秒時，駕車自力可公司對面空地緩慢駛
      出，車頭已越過路面邊線，至被害人機車究係同一時間滑
      倒亦或早於被告丁○○自小客車駛過路面邊線前業已滑倒
      實難究明。參以證人洪川證稱：「（你看錄影帶時，機車
      倒地時，自小客車從停車場出來否？）還沒有，但已經開
      燈」、「我看錄影帶，機車摔倒當時，自小客車車頭大約
      到停車場柵門位置，還沒有到馬路上」、「（為何你提供
      給警方的錄影帶中，看到自小客車從路邊開出，車頭略偏
      右，並超越路邊邊線，左前方有機車燈光？）當時自小客
      車超越路邊邊線時，機車已經倒地，看到的機車燈光，是
      倒地的機車燈光」等語，自無從認定被告丁○○於車禍發
      生時係違規左轉駛入華興街而未禮讓被害人先行，因而導
      致被害人緊急煞車閃避滑倒致死。
（三）又本件被害人於車禍發生後所採取之眼球液，經送法務部
      法醫研究所以頂空氣相層析分析法檢測結果，含酒精
      209mg/dl（即0.209﹪），有法務部94年10月11日法醫毒
      字第0940004261號函附於偵查卷可稽（台灣新竹地方法院
      檢察署94年相字第537號卷第38頁），換算吐氣之酒精濃
      度含量為1.045mg/l。按交通部運輸研究所79年8月對駕駛
      人行為之研究（酒醉駕車對駕駛行為之分析研究）結論，
      血液中酒精濃度超過0.15﹪已達麻痺狀態，對駕駛人之影
      響為：駕駛人視線模糊進入恍惚狀態、駕車不穩定、判斷
      力減弱。本件被害人於事故發生後測得之酒精含量已超過
      前揭標準，則其於事故當時精神狀態應呈視線模糊、駕車
      不穩定、判斷力減弱之恍惚狀態。又本件肇事後，被害人
      機車橫躺於華興街往南車道上，刮地痕起點距離力可公司
      對面停車場20.3公尺遠，刮地痕總長10.8公尺，有道路交
      通事故現場圖附於偵查卷內可稽，並經本院至現場勘驗屬
      實，有勘驗筆錄附卷可參，依此判斷，縱被告丁○○自小
      客車事故當時車頭已稍越過路面邊線，惟其係緩慢起步，
      且被害人機車尚在20餘公尺遠外，衡情尚不致令被害人措
      手不及，無法防範，尚難認其機車倒地與被告丁○○之駕
      車行為有因果關係。
（四）綜上所述，本件原告不能舉證證明被告丁○○駕駛自小客
      車於系爭時地有起步未讓行進中車輛先行，突越路邊線違
      規左轉，導致被害人緊急煞車閃避倒地之事實，且被害人
      倒地時之刮地痕起點距離停車場20.3公尺遠，縱被告丁○
      ○自小客車事故當時車頭已稍越過路面邊線，惟其係緩慢
      起步，且被害人機車尚在20餘公尺遠外，衡情尚不致令被
      害人措手不及，無法防範，尚難認其機車倒地與被告丁○
      ○之駕車行為有因果關係。從而，原告依據侵權行為請求
      被告丁○○賠償上開損害，顯與侵權行為之要件不符，應
      予駁回。又被告丁○○既不負有侵權行為損害賠償責任，
      則原告依據民法第188條第1項前段請求被告新光保全公司
      與被告丁○○負連帶損害賠償責任，即於法未合，亦應予
      以駁回。
四、本件事證已臻明確，兩造其餘主張及舉證，均與本件結論無
    涉，爰不一一論述。至原告另請求本院將系爭車禍送請鑑定
    乙節，本院認本件車禍並未發生碰撞，且原告復不能舉證證
    明被告丁○○有何違規左轉或起步車輛未讓行進中車輛先行
    之過失行為，是認尚無送鑑定之必要，附此敘明。
據上論結，本件原告之訴為無理由，依據民事訴訟法第78條，判
決如主文。
中　　華　　民　　國　　96　　年　　10 　月　　 19  　日
                  民事第二庭    法　官　楊明箴
以上正本係照原本作成。
如對本判決上訴，須於判決送達後20日內向本院提出上訴狀。
中　　華　　民　　國　　96　　年　　10 　月　　 19  　日
                                書記官　龔紀亞
